【裁判字號】    99,訴,429
【裁判日期】    990608
【裁判案由】    損害賠償
【裁判全文】
臺灣士林地方法院民事判決               99年度訴字第429號
原      告  甲○○
訴訟代理人  蔡俊有  律師
被      告  翊駿行有限公司
法定代理人  乙○○
被      告  丙○○
上列當事人間損害賠償事件，本院於民國99年5 月25日言詞辯論
終結，判決如下：
    主  文
原告之訴及假執行之聲請均駁回。
訴訟費用由原告負擔。
    事實及理由
一、原告主張：被告丙○○（原名羅世男）與乙○○（原名鍾惠
    萍）為被告翊駿行有限公司（原名熾盛行有限公司，下稱翊
    駿行公司）之負責人或實際負責人，其2 人基於意思聯絡及
    行為分擔，在訴外人顯祥科技股份有限公司（下稱顯祥公司
    ）自訴其2 人偽造文書案件中，而於附表所列之時間、地點
    ，虛構原告盜用顯祥公司章及長戳蓋於「一般事業廢棄物清
    理合約書」之事實（詳如附表行為欄），共同連續公然侮辱
    原告，妨害原告名譽，並侵害原告人格權，使原告背負盜用
    公司章及長戳以偽造文書之惡名，社會地位受損，難以謀職
    立足，精神上遭受極大痛苦，為此爰依民法第184 條第1 項
    、第2 項、第195 條第1 項、第28條、第188 條第1 項、請
    求被告連帶賠償，並聲明求為被告應連帶給付原告新臺幣（
    以下同）100 萬元之判決，及命被告負擔訴訟費用，並願供
    擔保請准宣告假執行。
二、被告則均以：原告確獲顯祥公司負責人吳有顯授權，在「一
    般事業廢棄物清理合約書」用印，被告在刑事案件中以被告
    身分所言「顯祥公司授權原告蓋章」，係陳述事實。且被告
    丙○○並未陳述「原告盜取顯祥公司合約章」，應不至於損
    害原告名譽等語置辯，故請求駁回原告之訴，並命原告負擔
    訴訟費用，而如受不利益判決願供擔保，請准宣告免予假執
    行。
三、本院之判斷：
  (一)按因故意或過失，不法侵害他人之權利者，負損害賠償責任
    。不法侵害他人之名譽者，被害人雖非財產上之損害，亦得
    請求賠償相當之金額。民法第184 條第1 項前段、第195 條
    第1 項前段固有明定。惟名譽有無受損害，應以社會上對個
    人評價是否貶損作為判斷之依據，須行為足以使他人在社會
    上之評價受到貶損，始得認為名譽受損。
  (二)經查：
    (1)原告主張被告丙○○連續於附表所示之時間、地點，公然
      陳稱：盜用顯祥公司章及長戳，已公然侮辱原告，損害原
      告名譽云云，為被告否認，並均辯稱：丙○○沒指稱原告
      盜用顯祥公司印章，所為陳述未損害原告名譽等語。而觀
      諸被告丙○○於本院97年自字第7 號刑事案件中如附表行
      為欄所列之陳述，另遍查原告提出之前開刑事案件筆錄，
      被告丙○○，實無隻字片語指陳原告盜用顯祥公司印章，
      原告主張被告指稱其盜用印章云云，顯與事實不符，不能
      採信。
    (2)被告丙○○雖於本院97年度自字第7 號刑事案件審理中，
      居於刑事被告之身分，而為附表行為欄所列之陳述，無論
      其陳述之真偽，觀其語意，尚未傳述原告有何不法、道德
      不容或其他不當行為，亦非恣意漫罵或欺侮羞辱原告，客
      觀上對於原告在社會上之個人評價，不至於產生任何貶損
      ，亦無公然侮辱原告之情事，原告主張被告妨害其名譽云
      云，亦非可採。
  (三)況且刑事被告於刑事案件審理中所為與案情合理相關之辯解
    ，實屬其防禦權之正當行使，並非不法行為，自不得因其無
    法證實所辯屬實，而令其負擔損害賠償責任，以免產生寒蟬
    效應。本件被告丙○○被控偽造文書，而居於被告地位就文
    書出處為之辯解，核與案情合理相關，尚非不法行為，不得
    令其負損害賠償責任。
四、綜上所述，原告之名譽，未因被告丙○○所為前開陳述，而
    受有損害，被告丙○○之行為，亦非不法，被告等均無從成
    立侵權行為。原告依侵權行為之法律關係，請求被告連帶給
    付100 萬元，核屬無據，應予駁回。原告之訴既經駁回，其
    假執行之聲請，亦失所附麗，應併予駁回。
五、本件事證已臻明確，兩造其餘訴訟資料及攻擊、防禦方法，
    核與結論之判斷，不生影響，爰不一一論列，附此敘明。
六、據上論結，本件原告之訴為無理由，應依民事訴訟法第78條
    ，判決如主文。
中    華    民    國    99    年    6     月    8     日
                  民事第二庭  法  官  周群翔
以上正本證明與原本無異。
如對本判決上訴，應於判決送達後20日內向本院提出上訴狀。
中    華    民    國    99    年    6     月    8     日
                              書記官  游育慈
┌──┬──┬────┬───────────────┐
│編號│時間│地點    │行為                          │
├──┼──┼────┼───────────────┤
│01  │97年│本院刑事│公然稱：96年3 、4 月間請吳有顯│
│    │5 月│第十法庭│加註顯祥公司印章，我去找位於台│
│    │9 日│        │北縣八里鄉○○○道189 號顯祥公│
│    │10時│        │司的二樓的陳小姐              │
├──┼──┼────┼───────────────┤
│02  │97年│本院刑事│公然稱：我將合約交給張淑慧請他│
│    │5 月│第十法庭│轉交給經理陳小姐，經理在最後一│
│    │20日│        │頁蓋好公司章，但是沒有蓋騎縫章│
│    │16時│        │，我請她補蓋，…用印時間為96年│
│    │10分│        │3 月至5 月間…吳有顯叫我去找證│
│    │    │        │人甲○○經理，她確實在合約書最│
│    │    │        │後一頁蓋顯祥公司的公司章，我看│
│    │    │        │第二頁沒有騎縫章，我就請甲○○│
│    │    │        │補蓋騎縫章，她連第一頁也蓋騎縫│
│    │    │        │章，因為我與劉廠長在講話，我不│
│    │    │        │知道甲○○怎麼蓋騎縫章，蓋好我│
│    │    │        │拿著蓋好合約書跟劉廠長在聊天，│
│    │    │        │吳有顯還打電話過來問甲○○是否│
│    │    │        │蓋好章，之後就拿合約書回去    │
├──┼──┼────┼───────────────┤
│03  │98年│本院刑事│公然稱：吳有顯叫我去找甲○○…│
│    │9 月│第九法庭│那天那個方型公司章就是從她包包│
│    │10日│        │拿出來，不可能是張淑惠保管，印│
│    │14時│        │泥也是從她包包拿出來，不是用公│
│    │10分│        │司的蓋                        │
└──┴──┴────┴───────────────┘

司法院資訊處製作；財團法人民間司法改革基金會備份。
